【裁判字號】    96,訴,1023
【裁判日期】    981030
【裁判案由】    偽造文書等
【裁判全文】
臺灣臺北地方法院刑事判決              96年度訴字第1023號
公  訴  人  臺灣臺北地方法院檢察署檢察官
被      告  丙○○
選任辯護人  郭令立律師
被      告  壬○○
選任辯護人  黃文明律師
被      告  甲○○
選任辯護人  繆璁律師
上列被告等因偽造文書等案件，經檢察官提起公訴（95年度偵字
第8395號、96年度偵字第8308號），本院判決如下：
    主  文
丙○○共同連續公務員明知為不實之事項，而登載於職務上所掌
之公文書，足以生損害於公眾及他人，處有期徒刑壹年陸月，減
為有期徒刑玖月。
壬○○共同連續行使偽造公文書，足以生損害於公眾及他人，處
有期徒刑貳年，如附表所示之物均沒收。
甲○○共同連續意圖為自己不法之所有，以詐術使人將本人之物
交付，處有期徒刑壹年，減為有期徒刑陸月，如易科罰金，以銀
元佰元即新臺幣玖佰元折算壹日。
    事  實
一、丙○○為臺北市監理處第二科科員，負責汽車新領牌照審核
    及資料鍵入、修改等業務，壬○○則係汽車銷售業務員，甲○○為臺灣寶麗潔股份有限公司（下稱寶麗潔公司）及臺灣
    邦尼喜股份有限公司（下稱邦尼喜公司）之實際負責人。甲○○、庚○○（未據起訴）有資金週轉需求，因為壬○○辦
    理汽車銷售業務有熟識的銀行，乃要壬○○設法辦理貸款。
    壬○○竟欲以不實的車籍資料向銀行詐貸，乃與真實姓名年
    籍不詳、綽號「阿勇」之成年男子，基於概括之犯意聯絡，
    先由「阿勇」委託不知情之刻印者偽刻「臺中關稅局保稅課
    簽證文件專用章」、「行政院環境保護署委託工業技術研究
    院機械工業研究所交通工具空氣污染物暨噪音車型審驗管制
    章」、「經濟部能源委員會委託工業技術研究院機械工業研
    究所進口汽車同級車型驗訖章」、「中關局井速珍」、「林
    步雲」、「INDU STRIE-UND HANDELSKAMAER REGION STUTTG
    ART STUTTGART」、「 交通部委託臺灣戴姆勒客萊斯勒股份
    有限公司全興廠辦理進口小型車申請牌照檢驗專用章」及「
    交路檢0000000檢驗員林國昌」等印章後，再以電腦
    套印、以偽造之印章蓋用印文之方式，連續偽造進口與貨物
    稅完（免）稅證明書（其上蓋有偽造之「臺中關稅局保稅課
    簽證文件專用章」、「行政院環境保護署委託工業技術研究
    院機械工業研究所交通工具空氣污染物暨噪音車型審驗管制
    章」、「經濟部能源委員會委託工業技術研究院機械工業研
    究所進口汽車同級車型驗訖章」、「中關局井速珍」、「林
    步雲」等印文各1 枚，表明該車輛經海關核定完納各項進口
    稅捐之意的公文書）、出廠證明書（其上蓋有偽造之「INDU
    ST RIE-UNDHANDELSKAMAER REGION STUTTGART STUTTGART 」
    印文1枚，表明該車輛的來源證明的私文書 ）、汽車新領牌
    照登記書（其上的檢驗單位、代號欄內分別蓋有偽造之「交
    通部委託臺灣戴姆勒客萊斯勒股份有限公司全興廠辦理進口
    小型車申請牌照檢驗專用章」、「交路檢0000000檢
    驗員林國昌」等印文各1 枚，用以表示汽車製造業者經交通
    部依汽車委託檢驗實施辦法第3 條規定授權，且在該部監督
    下，代為檢驗新出廠汽車之申請牌照而檢驗合格之意的公文
    書）等文件，先後持向臺北市監理處申請牌照而行使之，該
    處之審核人員丙○○明知依道路交通安全規則第17條第3 項
    規定，進口車輛汽車所有人申請新領牌照登記，應向監理處
    繳驗海關進口與貨物完稅證明書、出廠證明、貿易商或經銷
    商開立統一發票等證明文件，再由監理處審核人員將申領車
    輛之車身或引擎號碼，鍵入二代公路監理電腦系統而業經環
    保署排氣測試通過之車輛方能順利進入該系統領取牌照，否
    則監理人員即應予以退件，且「阿勇」持以辦理新領牌照等
    文件均係偽造，竟利用職務上負責審核之機會，先以業已通
    過「交通工具排放空氣污染檢驗及處理辦法」但尚未申領牌
    照之車身號碼進入公路監理資訊系統，旋即在該系統內將車
    身號碼修正為如申請文件所示車身號碼之方式，連續將該等
    不實之事項，登載於其職務上所掌之公文書上，並據以核發
    牌照（此部分詳如附表1 所示，各該偽造的文件資料及其上
    偽造的印文，詳如附表3所示 ），均足以生損害於臺中關稅
    局對於貨物稅稽徵之正確性、臺灣戴姆勒客萊斯勒股份有限
    公司（下稱臺灣戴姆勒公司）及交通公路監理機關對於申請
    牌照審核檢驗之正確性。「阿勇」乃將前揭偽造之進口與貨
    物稅完（免）稅證明書、出廠證明書、汽車新領牌照登記書
    及牌照等資料交給壬○○，壬○○乃向甲○○、庚○○表示
    要以汽車貸款的方式取得資金，甲○○、庚○○（未據起訴
    ）均明知並無購買汽車之實，為了取得資金，卻仍應允配合
    辦理貸款，而分別與之基於詐欺取財之犯意聯絡，由壬○○
    分別持前揭資料向附表2 所示貸款銀行申辦汽車貸款而行使
    之，甲○○（以公司業務需要為由，要不知情的寶麗潔公司
    名義負責人丁○○、副總經理戊○○、邦尼喜公司名義負責
    人己○○出名辦理貸款）、庚○○其後再配合辦理貸款所需
    的文件資料簽署，致使各該貸款銀行之承辦人員陷於錯誤，
    誤信確有該等車輛的買賣而核撥貸款（貸款之對象、核撥貸
    款帳戶及金額均詳如附表2所示 ），均足以生損害於各該銀
    行對於貸款審核之正確性。
二、案經內政部警政署國道公路警察局刑事警察隊及法務部調查
    局臺北市調查處移送臺灣臺北地方法院檢察署檢察官偵查起
    訴。
    理  由
一、證據能力部分：
  (一)刑事審判上之共同被告，係為訴訟經濟等原因，由檢察官或
    自訴人合併或追加起訴，或由法院合併審判所形成，其間各
    別被告及犯罪事實仍獨立存在。故共同被告對於其他共同被
    告之案件而言，為被告以外之第三人，本質上屬於證人，為
    確保被告對證人之詰問權，證人於審判中，應依法定程序，
    到場具結陳述，並接受被告之詰問，其陳述始得作為認定被
    告犯罪事實之判斷依據（最高法院93年度臺上字第5726號判
    決意旨參照）。故被告丙○○、壬○○、甲○○同為本案被
    告，然公訴人援引共同被告丙○○於警詢、檢察官偵查中所
    為之陳述為被告壬○○、甲○○犯行之證據，就被告壬○○
    、甲○○而言，被告丙○○之陳述，無異屬「被告以外之人
    」之陳述。按被告以外之人於審判外向法官所為之陳述，得
    為證據；被告以外之人於偵查中向檢察官所為之陳述，除顯
    有不可信之情況者外，得為證據；被告以外之人於審判外之
    陳述，雖不符前4條（即刑事訴訟法第159條之1至第159條之
    4 ）之規定，而經當事人於審判程序同意作為證據，法院審
    酌該言詞陳述或書面陳述作成時之情況，認為適當者，亦得
    為證據。當事人、代理人或辯護人於法院調查證據時，知有
    第159條第1項不得為證據之情形，而未於言詞辯論終結前聲
    明異議者，視為有前項之同意，刑事訴訟法第159條之第1項
    、第2項、第159條之5第1項及第2 項分別定有明文。又刑事
    訴訟法第158條之3規定：「證人、鑑定人依法應具結而未具
    結者，其證言或鑑定意見，不得作為證據」，所謂「依法應
    具結而未具結者 」，係指檢察官或法官依刑事訴訟法第175
    條之規定，以證人身分傳喚被告以外之人（證人、告發人、
    告訴人、被害人、共犯或共同被告）到庭作證，或雖非以證
    人身分傳喚到庭，而於訊問調查過程中，轉換為證人身分為
    調查時，此時其等供述之身分為證人，則檢察官、法官自應
    依本法第186 條有關具結之規定，命證人供前或供後具結，
    其陳述始符合第158條之3之規定，而有證據能力。若檢察官
    或法官非以證人身分傳喚而以告發人、告訴人、被害人或共
    犯、共同被告身分傳喚到庭為訊問時（例如刑事訴訟法第71
    條、第219條之6第2項、第236條之1第1項、第248條之1、第
    27 1條第2項、第271條之1第1項），其身分既非證人，即與
    「依法應具結」之要件不合，縱未命其具結，純屬檢察官或
    法官調查證據職權之適法行使，當無違法可言。而前揭不論
    係本案或他案在檢察官面前作成未經具結之陳述筆錄，係屬
    被告以外之人於偵查中向檢察官所為之陳述，本質上屬於傳
    聞證據，基於保障被告在憲法上之基本訴訟權，除該被告以
    外之人死亡、身心障礙致記憶喪失或無法陳述、滯留國外或
    所在不明而無法傳喚或傳喚不到、或到庭後拒絕陳述等情形
    外，如已經法院傳喚到庭具結而為陳述，並經被告之反對詰
    問，前揭非以證人身分而在檢察官面前未經具結之陳述筆錄
    ，除顯有不可信之情況者外，得為證據，並應於判決內敘明
    其符合傳聞證據例外之理由；又前揭非以證人之身分在審判
    中之陳述筆錄，倘該被告以外之人已經法院以證人身分傳喚
    到庭並經具結作證，且由被告為反對詰問，或有前揭傳喚不
    能或詰問不能之情形外，該未經具結之陳述筆錄因屬審判上
    之陳述，自有證據能力；若係在另案法官面前作成之陳述筆
    錄，本質上亦屬傳聞證據，自得依本法第159條之1第1 項之
    規定，認有證據能力。不能因陳述人未經具結，即一律適用
    本法第158條之3之規定，排除其證據能力（最高法院96年度
    臺上字第3527號判決意旨參照）。
  (二)證人丁○○、己○○、庚○○及被告丙○○於檢察官偵查中
    以被告身分所為陳述，均未經具結，然證人丁○○、己○○
    、庚○○及被告丙○○嗣於本院審理中均已到庭具結為證，
    經被告壬○○、甲○○及其辯護人對之交互詰問，已保障被
    告壬○○、甲○○於訴訟上之程序權，補正未經被告壬○○
    、甲○○對質詰問之瑕疵。再審酌現階段刑事訴訟法規定檢
    察官代表國家偵查犯罪、實施公訴，依法其有訊問被告、證
    人及鑑定人之權，且實務運作時，檢察官偵查中向前開之人
    詢問時，原則上均能遵守法律規定，不致違法取供，且被告
    壬○○、甲○○及其辯護人並未主張檢察官有何違法取得前
    開證人丁○○、己○○、庚○○及被告丙○○陳述之情形，
    且無顯不可信之情況，即應認證人丁○○、己○○、庚○○
    及被告丙○○前開於偵查中所為之證述，得作為證據。
  (三)證人丁○○、己○○、庚○○、辛○○、乙○○於警詢中之
    證述，雖被告丙○○、壬○○、甲○○及其等辯護人主張前
    開證人之警詢證言無證據能力，然本院以下列事證，即足以
    證明本件犯罪，並未援引此部分的陳述做為證據，是此部分
    的證據能力有無即無審酌之必要。除上揭證據方法外，被告
    丙○○、壬○○、甲○○及辯護人就其他證據資料之證據能
    力均未提出爭執，本院審酌各該證據資料作成時之一切客觀
    情況，認均無不適當情事，而均有證據能力，合先敘明。
二、訊據被告丙○○、壬○○、甲○○均矢口否認犯行，被告丙○○辯稱：如附表1 所示車輛之車籍修改均非伊所為，伊與
    被告壬○○並不相識，並無動機或理由與被告壬○○為本案
    犯行；且伊平日並未將職章隨身攜帶，而是放置於桌上，縱
    伊離開座位，亦不會將之帶走，是有可能遭人盜用職章蓋於
    汽車新領牌照登記書上；況伊之二代公路監理系統帳號密碼
    ，非僅伊自身能使用，其他審核人員或鍵入人員均會以支援
    或修改之名義使用伊之帳號密碼登入系統，自無法僅因伊之
    帳號被用來修改如車籍資料，即令伊負全部之責任；被告壬○○辯稱：是被告甲○○帶同一位綽號「阿勇」的人，攜帶
    汽車買賣相關資料，詢問伊是否有熟識銀行以便貸款，故伊
    介紹辛○○辦理相關貸款程序，關於汽車買賣過程以及文件
    伊均不清楚，而庚○○是真的要購買車輛，伊只是介紹庚○○辦理貸款，對於該車輛的資料，伊均不清楚云云；被告甲○○則辯稱：寶麗潔公司及邦尼喜公司因營運需要而向被告
    壬○○購買展示車，且該等車輛向銀行所貸得之款項，除交
    付被告壬○○用以支付購車款外，餘款均供寶麗潔公司、邦
    尼喜公司使用，渠並未得到任何好處云云。然查：
  (一)附表1 所示之車輛申請牌照時，所檢附之汽車新領牌照登記
    書上「檢驗單位及代號」、「檢驗員及檢驗日期」欄位上所
    蓋用之「交通部委託臺灣戴姆勒客萊斯勒股份有限公司全興
    廠辦理進口小型車申請牌照檢驗專用章」及「交路檢000
    0000檢驗員林國昌」之印文各5 枚，均是偽造等情，業
    據證人林國昌於警詢證稱：「91年2 月以前，賓士車是由中
    華賓士公司總代理進口，因此汽車新領牌照登記書上之檢驗
    單位及代號應蓋上『交通部委託中華賓士汽車股份有限公司
    全興廠辦理進口小型車申請牌照檢驗專用章』之章戳，此時
    我係使用長度較短之職章；91年2 月後，賓士車係由戴姆勒
    公司總代理進口，汽車新領牌照登記書上之檢驗單位及代號
    應蓋上『交通部委託臺灣戴姆勒客萊斯勒股份有限公司全興
    廠辦理進口小型車申請牌照檢驗專用章』之章戳，此時我使
    用的新職章較為瘦長。換言之，我的短職章應與『交通部委
    託中華賓士汽車股份有限公司全興廠辦理進口小型車申請牌
    照檢驗專用章』搭配、我的瘦長職章應與『交通部委託臺灣
    戴姆勒客萊斯勒股份有限公司全興廠辦理進口小型車申請牌
    照檢驗專用章』搭配使用，故提示之1285-EG 汽車新領牌照
    登記書中，類似我的短職章應與『交通部委託中華賓士汽車
    股份有限公司全興廠辦理進口小型車申請牌照檢驗專用章』
    相搭配，而非登記書中之『交通部委託臺灣戴姆勒客萊斯勒
    股份有限公司全興廠辦理進口小型車申請牌照檢驗專用章』
    等語明確【見法務部調查局臺北市調查處卷（下稱調查處卷
    ）第6至7頁】，並有中華賓士汽車股份有限公司全興廠辦理
    進口小型車申請牌照檢驗檢驗人員印鑑卡、臺灣戴姆勒公司
    全興廠辦理進口小型車申請牌照檢驗檢驗人員印鑑卡各1 紙
    附卷可稽（見同上卷第10至11頁）；而申請牌照時所檢附之
    進口與貨物稅完（免）稅證明書（車輛用）及出廠證明書各
    5 紙亦均是偽造，此情有財政部臺中關稅局95年1月16 日中
    普保字第0951000834 號函文及臺灣戴姆勒公司95年1月19日
    （95）戴克法發第001號函文各1紙在卷足憑（見94年度偵字
    第19465號卷第70頁、第72頁 ）；嗣後以上開偽造之文書，
    及先以附表1第4欄所示之車身號碼進入臺北市監理處「二代
    公路監理電腦系統」後，再將原本車身號碼更改為已通過行
    政院環境保護署排氣檢驗之如附表1第3欄所載之車身號碼，
    而據以領取如附表1第2欄號碼之汽車車牌乙節，復有汽車車
    籍查詢7 紙、汽車變更歷史查詢畫面及汽車異動歷史查詢畫
    面各5 紙等件附卷可稽（見調查處卷第32至34頁、第36頁、
    第42至45頁、第52至54頁、第61至63頁、第69至71頁）。
  (二)次查，有關前揭車身號碼變更登錄者「200070」及汽車新領
    牌照登記之審核人員均係被告丙○○，亦據證人許麗紅於警
    詢中證述：我的二代電腦編號為200974，丙○○的為200070
    號等語明確（見調查處卷第17頁），核與汽車新領牌照登記
    書5 紙、上開汽車變更歷史查詢畫面及汽車異動歷史查詢畫
    面相符（見調查處卷第38頁、第48頁、第56頁、第65頁、第
    73頁）。被告丙○○雖以前詞否認該車身號碼變更及牌照登
    記審核係伊所為，然查，依證人即臺北市監理處牌照股股長
    乙○○於本院審理中結證稱：「（問：汽車領牌程序為何？
    ）由汽車商把牌照登記書資料送給我們，我們從二代電腦裡
    面用車身號碼或引擎號碼抓取裡面是否有車廠的資料，應該
    會有車身號碼及引擎號碼，我們審核是否是這個廠牌，若確
    認無誤表示沒有偽造的情形，審核人員就再核對車主的身分
    證，核對無誤之後就可以核准他的申請，核發行照及牌照。
    （問：核對的內容有無包含海關進口的完稅或免稅證明書、
    出廠證明、統一發票、及是否通過環保排氣檢測？）對，裡
    面的資料都要有才可以核發。因為94年間出廠證及統一發票
    並不會在二代公路監理系統中顯示，直接是由審核人員核對
    之後直接發還給申請人。（問：你剛剛說二代電腦中本來就
    有資料是指車身號碼及引擎號碼，這些資料如何進入電腦資
    料中？）國產車由車廠製造商輸入電腦透過中華電信的網路
    上傳進入二代電腦，進口車是海關將資料輸入電腦之後就透
    過連線直接進入二代電腦中。（問：監理站的承辦人員如何
    進入二代電腦？）有申請的話就有密碼跟卡號。所以輸入密
    碼及卡號就可以進入二代電腦。（問：當時每位承辦人員是
    否都有自己所屬的電腦終端機來輸入資料？）並非每人都固
    定1 臺二代電腦，因為工作會有輪調，所以才會要求每位承
    辦人員都有自己的密碼及卡號。（問：承辦人員當天上班時
    用哪台電腦，同一天是否會換1臺電腦來操作？ ）有時會，
    因為職務支援的關係，會有換電腦操作的情形。不過換電腦
    時，操作時也要由承辦人員輸入自己的密碼及卡號才可以開
    啟電腦。（問：每位負責這項業務的人是否都有自己的密碼
    及卡號？）對。（問：是否曾經有同仁跟你反應密碼及卡號
    被別人冒用？）沒有。且承辦人員可以自行在電腦中更換密
    碼，不需經由我們這邊的同意。」、「（問：當承辦人員用
    卡號及密碼登錄電腦之後是否可以更改車身號碼及引擎號碼
    ？）要看他的權限有多大，以丙○○當時的權限是可以的。
    （問：當時你那股的負責審核業務的成員有幾人？）針對新
    車領牌有3個加上丙○○共有4個。這4 位承辦人員在當時都
    有更改車身號碼及引擎號碼的權限。」、「（問：94年1月6
    日、1月10日、4月28日、4月6日是否有發現有7955-ED、596
    7-ED、7236-EH、1258-EH這幾個車號的車身號碼及引擎號碼
    被更改？）這部分是嘉義區監理所來函表示有部車引擎號碼
    被更改，嘉義區監理所審核時無法進入二代電腦，因為電腦
    資料已經先被使用過，請我們查明是何原因，我們就清查這
    半年來所審核的案件後，先查牌照登記書上面的檢驗員的章
    有疑義，因為廠商都會提供檢驗員的印鑑卡給監理處留存，
    我們審核這份汽車新領牌照登記書上檢驗員所蓋的章與之前
    所留存的印鑑卡相核對發現不相符合，另外我們請資訊處將
    這半年來有變更過引擎號碼的案件都提供出來核對，核對到
    上開4輛車。（問：94 年間承辦人員的密碼除了承辦人員本
    身外是否有其他人或知悉？）我自己是不可能，其他人我就
    不清楚，因為自己的密碼本來就不應該給別人使用，至於卡
    號的部分一般來說別人也不會記得別人卡號，卡號是人事室
    核發的。（問：如果承辦人員有相互支援的情況，來支援的
    承辦人員會用自己的密碼、卡號或是會使用被支援的人的密
    碼、卡號？）支援人員一定要用自己的密碼及卡號去登錄電
    腦，因為審核後還必須在牌照登記書上蓋上自己的職章，及
    在二代電腦上做確認的動作。」等語（見本院卷(一)第185 頁
    反面至186頁反面、第187頁反面），參以，本院依職權函詢
    臺北市監理處政風室於94年間是否曾要求審核人員將二代公
    路監理系統帳號及密碼交付主管乙節，臺北市監理處政風室
    函覆略以：據被告丙○○目前所屬主管於日前表示，近日於
    檔案櫃中，發現該單位所屬同仁94年以前彌封相關電腦系統
    密碼。據瞭解，當時要求同仁交付相關密碼包含電腦開機、
    公文系統、螢幕保護程式等密碼，並無二代公路監理系統乙
    項，惟被告丙○○當時負責審核新領牌照業務，具有二代公
    路監理系統帳號及密碼，是否自行填寫後交付當時主管，因
    係彌封存於封套內，尚無法知悉內容為何等情，有該室97年
    7月4日北市監政字第09761374800號函文1紙存卷可稽（見本
    院卷(一)第170頁），是以縱被告丙○○於94 年以前確曾自行
    填寫二代公路監理系統帳號及密碼後交付主管，然主管收受
    後即彌封於封套中並保管於檔案櫃中，且該封套迄今未遭他
    人毀損，他人自然無從因而知悉伊之帳號及密碼，況且依證
    人乙○○所言，被告丙○○得隨時更改伊登入之密碼，故被
    告丙○○所辯因交付帳號及密碼予主管而遭他人盜用云云，
    顯非可採；再者，臺北市監理處（不包含北區分處）94年上
    半年（1至6月）受理新車新領牌照登記申請之件數為45,868
    件；若以每月工作日數20日計算，平均每日382件；且94 年
    上半年曾辦理新車領牌審核人員共有5 人，分別為林麗娟、
    張可夫、文耀宗、丙○○及涂淑君，此有該處97年4月25 日
    北市監政字第09761031100 號函文在卷可稽（見本院卷(一)第
    166頁 ），若真如被告丙○○所辯是遭他人盜用帳戶及密碼
    ，則以臺北市監理處平均每日受理新領牌照案件達382 件之
    多，何以本件如附表1 所示的不法申辦案件，均一致集中在
    被告丙○○身上？況且，如附表1編號2號所示車輛在申請牌
    照時，自窗口於10時4分26秒收件起迄於10時42分14 秒行照
    重印完成止，總共歷時37分48秒之久，若真係有人盜用帳號
    及密碼，豈敢如此膽大妄為，在線上盜用長達37分之久，而
    不怕遭人發現不法？是附表1 所示的資料申辦，若非被告丙○○本人親自而為，斷不致如此，從而被告丙○○辯稱係因
    伊短暫離開座位而遭他人盜用帳號及職章云云，顯與事實不
    符，不足採信。至於被告丙○○之辯護人聲請向臺北市監理
    處函調前揭交付電腦系統密碼的彌封信封，以及對被告丙○○進行測謊等節，本院依前揭論證，即足以證明此部分是被
    告丙○○所為，且足以排除其所辯遭他人盜用帳號之情，故
    此部分調查證據之聲請即無必要，附此敘明。
  (三)附表2 所示的銀行貸款，是被告甲○○及庚○○分別以購買
    汽車需要貸款，而請被告壬○○辦理等情，除據被告甲○○
    於本院審理時以證人身分、證人庚○○於本院審理時證述明
    確在卷外（見本院卷(一)所附97年4月28日、97年8月21日審判
    筆錄），且亦據證人丁○○於本院審理中結稱：「（問：當
    時買車的事項都是跟誰買？相關程序誰負責？）都是甲○○
    負責。是跟一個姓蕭的買車，就是在庭的被告壬○○，我們
    在公司有見過面。（問：你是否知道壬○○是在賣車？）在
    公司甲○○有介紹。壬○○沒有遞名片給我，我只知道他名
    字，不知道他是屬於哪家公司。（問：壬○○賣車是以個人
    名義賣車或是屬於哪個車商的業務員？）我不是很清楚，因
    為我一直要他的名片，正常要買車他應該要給我名片，我才
    會知道他的公司，壬○○但是一直沒有拿名片給我。」、「
    （問：你剛剛所述買車的過程中，你在辦理貸款之前曾經跟
    被告壬○○見過幾次面？）一、二次。（問：為何你會認為
    壬○○是賣車給你們公司的車商？）是甲○○介紹的。（問
    ：甲○○介紹時是當著壬○○的面或是私底下介紹？）當著
    壬○○的面。（問：壬○○當時如何表示？）壬○○說他是
    專門在賣高級車的人。」、「（問：這些車子的車籍資料由
    何人提供？）壬○○。（問：你如何知悉是由壬○○提供？
    ）因為之前開偵查庭時，檢察官有把相關文件拿給我看過，
    上面的名字都不是我簽的，連丁○○的芸都寫錯，我知道是
    由壬○○辦理相關文件，所以我認為是壬○○辦的，且文件
    的名字確實不是我簽的。（問：這4 部車子有關監理所辦理
    過戶手續是誰委託去辦得？）我是聽甲○○說車子所有相關
    事宜全部都是壬○○在代辦。（問：你剛剛提到沒有看到車
    子之後，你有打電話跟壬○○催過，你是本人親自打電話或
    是透過第三人？對話內容為何？）我親自打壬○○的手機，
    內容就是問車子既然款項已經支付，理當把車子交給公司，
    為何我一直看不到車子，壬○○回答大部分是說車子零件有
    問題，必須等到零件到才可以換，都不是大問題，後來有次
    有說到要追加錢才可以換零件，我也有透過甲○○去向壬○○催，甲○○說他幾乎天天都在催。」等語（見本院卷(一)第
    139頁反面至第140頁、第142頁反面至第143頁反面）；證人
    己○○於本院審理時證稱：「（問：93年11月間，公司是否
    有討論要買一部公務車？）有。（問：當時是誰提議要買車
    ？）當時甲○○在辦公室找我及丁○○討論要買一部公務車
    ，因為公司有負責在南部幫人家建廠，及要跑北部客戶，所
    以要以公司去買一台公務車。（問：當時有無決定要買什麼
    車？）決定要買賓士車S350，大約要向銀行貸款300 萬元，
    尾款我就不清楚，都是由甲○○與業務員壬○○在討論。（
    問：當時決定要買車時壬○○有無在場？）沒有在場。（問
    ：你認識壬○○嗎？）在93年5 月份之後才認識。（問：你
    知道公司是要向壬○○買車嗎？）知道。（問：你覺得這是
    壹個值得信賴的買車對象嗎？）當時我有問過甲○○買車是
    向誰買，甲○○說要向壬○○買，當時我有跟甲○○說壬○○辦事的態度及效率我本人不欣賞，有無必要向壬○○買？
    但是甲○○與壬○○之前就有認識，好像是小的時候就認識
    ，今天壬○○當業務員所以才找他買車，後來還是決定跟壬○○買車。」等語屬實（見本院卷(一)第145頁至145頁反面）
    。本院審酌被告甲○○、證人庚○○、丁○○、己○○與被
    告壬○○彼此間並無怨隙，不僅並無設詞陷害被告壬○○之
    動機，且被告甲○○、證人庚○○、丁○○、己○○等人均
    非從事汽車銷售業務之人，對於辦理此部分貸款業務所需的
    文件、流程更不熟稔，實難想像渠等有管道可設法取得該各
    該辦理貸款所需的文件資料。準此，足徵附表2 所示向銀行
    辦理貸款的相關流程，均是透過被告壬○○而為，至為明確
    。而以被告壬○○身為汽車銷售業務人員，本件又均是進口
    車的貸款業務，在未見各該實際車輛情況下（此部分詳後述
    ），竟會有該等車輛的證明資料文件，就此文件確屬不法偽
    造而來，以被告壬○○的己身經歷，實可明顯一望即知，被
    告壬○○竟仍執以辦理汽車貸款，顯見本件以不實車籍資料
    向銀行詐貸，確係其規劃而為。至於辦理貸款的文件資料來
    源，被告壬○○均供稱是「阿勇」之人送件，而被告丙○○
    亦供稱並不認識被告壬○○，故依此推論前揭偽造之文件資
    料應係「阿勇」之人負責偽造，並據以向被告丙○○申辦汽
    車牌照。而本件確有以附表2 所示車輛買賣辦理貸款，各該
    銀行因此核准撥付款項，則有貸放明細歸戶查詢3 紙、動用
    /繳款紀錄查詢5紙、汽車借款申請書5紙、汽車借款批覆書4
    紙及臺灣人壽公司98年4月13日刑事陳報狀1份附卷可稽（見
    調查處卷第79至83頁、第198頁至203頁、第282至286頁、本
    院卷(二)第50至56頁）。綜上，被告壬○○辯稱僅係單純介紹
    辦理汽車貸款，對於該貸款文件資料均不知情云云，顯係卸
    責之詞，難以憑採。
  (四)又寶麗潔公司、邦尼喜公司於購車當時，營運已出現狀況，
    曾向外面調錢，並拿丁○○名下車輛作為抵押品，且附表1
    編號3 號車輛貸得之款項，因公司缺乏資金，由己○○帳戶
    轉回邦尼喜公司帳戶內，供公司加以周轉使用，且本案購買
    之車輛均未見過等情，分據證人丁○○、己○○於本院審理
    時結證屬實（見本院卷(一)第138頁反面，第147頁至147 頁反
    面）。是以公司當時已經週轉困難，且又別有公務車可以使
    用，並無急迫購買本件價值昂貴進口車之必要，甚至所貸得
    的車款，並未用以支付車價，反而有部分挪作公司資金週轉
    之用，甚者，在未取得所購買的車輛情況下，竟然還接連購
    買，其後又未積極要求被告壬○○交車等情觀之，在在均顯
    見本件並無購買車輛之實，被告甲○○根本是為了取得資金
    週轉，所以才會配合辦理本件汽車貸款。又依證人庚○○於
    本院審理時所述：壬○○跟伊說依照車子的型號跟年限評估
    下來車子價格大約三百萬元，但是不需要貸款這麼多，只需
    要貸款270萬元，所以跟誠泰銀行貸款270萬元，當時跟壬○○談好，打算要跟壬○○合開汽車租賃公司，將這部S350的
    賓士車當作迎賓車或租賃車使用，所以約定好核貸下來之後
    ，先到伊的帳戶，只要拿其中一百多萬元給壬○○，讓壬○○拿到公司去繳交車款，其餘都是由伊自己去處理跟銀行貸
    款的部分…實際上車子貸款270萬元其中40 萬元伊拿去繳納
    信用卡款項之外，還有80到120 萬元伊拿去繳納前一部E320
    車子的貸款，剩下的錢都是壬○○拿走等語（見本院卷(一)第
    150至151頁）。是若本件真有汽車買賣，何以辦理的貸款竟
    未用以支付車款，反而是將其中半數的車款，讓證人庚○○
    自行挪作支付信用卡款項以及另筆車輛貸款？甚者，本件貸
    款辦理之後，始終未曾見過該購買的車輛，顯見本件並無購
    買汽車之實，根本是庚○○有資金週轉的需求，才會要被告
    壬○○幫忙辦理汽車貸款，也正因如此，在取得銀行貸款之
    後，證人庚○○才會將之另挪作己用。綜上，本件既無汽車
    買賣之實，卻仍據以向銀行辦理汽車貸款，若銀行知悉此情
    ，當不會承作本件貸款，是此舉實有向銀行施用詐術並取得
    貸款之不法所有意圖，至為明確。是被告甲○○前揭辯稱確
    有汽車買賣而辦理貸款之需、並無詐欺意圖云云，顯非事實
    ，難以憑採。
  (五)綜上所述，被告丙○○、壬○○、甲○○前揭否認犯罪之辯
    解，核屬卸責之詞，無可採信，被告3 人犯行明確，堪予認
    定，應依法論科。
三、被告丙○○、壬○○、甲○○行為後，刑法部分條文業於94
    年2月2日修正公布，95年7月1日起施行。按行為後法律有變
    更者，適用行為時之法律，但行為後之法律有利於行為人者
    ，適用最有利於行為人之法律，修正後刑法第2條第1項定有
    明文。此條規定係規範行為後法律變更所生新舊法律比較適
    用之準據法，本身尚無新舊法比較之問題，於新法施行後，
    應一律適用新法第2條第1項之規定，為「從舊從輕」之比較
    。而本次法律變更，比較時應就罪刑有關之共犯、未遂犯、
    想像競合犯、牽連犯、連續犯、結合犯，以及累犯加重、自
    首減輕暨其他法定加減原因（如身分加減）與加減例等一切
    情形，綜其全部罪刑之結果而為比較（ 最高法院95年度第8
    次刑事庭會議決議參照）。經查：
  (一)關於罰金刑，在刑法修正前，刑法分則編各罪所定罰金刑之
    貨幣單位原為銀元，其最高罰金數額，從各該法條規定，而
    最低罰金數額，則依修正前刑法第33條第5款之規定為1元以
    上（貨幣單位為銀元），且若定有罰金刑之論罪法條係於72
    年6 月25日前所制定，而該法條日後均未修正者，得依罰金
    罰鍰提高標準條例第1條前段規定，就其原定數額提高為2倍
    至10倍，其後修正者則不提高倍數，並依現行法規所定貨幣
    單位折算新臺幣條例第2 條規定，以銀元1元折算為新臺幣3
    元；於刑法修正後，因刑法第33條第5 款修正為：「罰金：
    新臺幣1,000 元以上，以百元計算之。」使得刑法之罰金貨
    幣單位已由銀元改為新臺幣，則刑法分則編各罪所定罰金刑
    之貨幣單位，自應配合修正為新臺幣，又為使刑法分則編各
    罪所定罰金之最高數額與刑法修正前趨於一致，乃增訂刑法
    施行法第1條之1：「中華民國94年1月7日刑法修正施行後，
    刑法分則編所定罰金之貨幣單位為新臺幣。94年1月7日刑法
    修正時，刑法分則編未修正之條文定有罰金者，自94年1 月
    7日刑法修正施行後，就其所定數額提高為30倍。但72年6月
    26日至94年1月7日新增或修正之條文，就其所定數額提高為
    3 倍。」從而，刑法分則編各罪所定罰金刑之最高數額，於
    刑法修正前、後並無不同，惟修正後刑法第33條第5 款所定
    罰金刑最低數額，較之修正前提高，是就有關詐欺取財罪法
    定罰金刑的部分，自以修正前刑法第33條第5 款規定有利於
    被告壬○○、甲○○。
  (二)刑法第28條將「實施」修正為「實行」，新舊法之共同正犯
    範圍因此而有變動，自屬犯罪後法律有變更（最高法院96年
    度臺上字第934 號判決意旨參照），惟參照修正理由之說明
    ，本案被告犯罪事實一之犯罪行為，依新舊法，均成立共同
    正犯，適用新法並無較有利於被告3人。
  (三)刑法第31條第1 項關於無身分或其他特定關係之共犯規定，
    由原條文：「因身分或其他特定關係成立之罪，其共同實施
    或教唆幫助者，雖無特定關係，仍以共犯論」，修正為：「
    因身分或其他特定關係成立之罪，其共同實行、教唆或幫助
    者，雖無特定關係，仍以正犯或共犯論。但得減輕其刑」，
    被告壬○○並無公務員身分，與被告丙○○共犯刑法第213
    條公務員登載不實罪，有前開但書之適用，故修正後刑法第
    31條第1項規定，對被告壬○○較為有利。
  (四)刑法第56條連續犯之規定業經刪除，則被告3 人之數犯罪行
    為，於新法施行後，應予分論併罰。此刪除雖非犯罪構成要
    件之變更，但顯已影響行為人刑罰之法律效果，自屬法律有
    變更，依刑法第2條第1項規定，比較新、舊法結果，仍應適
    用較有利於被告3人之行為時法律即舊法論以連續犯。
  (五)刑法關於牽連犯之規定亦經刪除，則被告壬○○所犯各罪，
    即應予分論併罰，比較新舊法結果，以適用被告壬○○行為
    時之法律即修正前刑法牽連犯之規定，較有利於被告壬○○
    。
  (六)綜合上述各條文修正前、後之比較，揆諸前揭最高法院決議
    所揭示之罪刑綜合比較原則，依刑法第2條第1項前段之規定
    ，應整體適用行為時即修正前之規定。
  (七)刑法第55條關於想像競合犯規定，現行刑法第55條增列但書
    「不得科以較輕罪名所定最輕本刑以下之刑」，係科刑之限
    制，為法理之明文化，非屬法律之變更，故無刑法第2條第1
    項規定之適用，自無新舊法比較及綜合比較之問題，應逕適
    用現行刑法第55條規定。
四、按刑法上所稱之公印，係指表示公署或公務員資格之印信而
    言，如不足以表示公署或公務員之資格者，不得謂之公印，
    即為普通印章。本案偽造之各該車輛進口與貨物稅完（免）
    稅證明書上固均蓋有「臺中關稅局保稅課簽證文件專用章」
    、「行政院環境保護署委託工業技術研究院機械工業研究所
    交通工具空氣污染物暨噪音車型審驗管制章」、「經濟部能
    源委員會委託工業技術研究院機械工業研究所進口汽車同級
    車型驗訖章」、「中關局井速珍」、「林步雲」等偽造印章
    所蓋留之印文，惟前揭印章在機關全銜之下既綴有特定用途
    之文字，其非依印信條例規定，由上級機關所製發之印信，
    以表示該機關之資格者甚明，自非公印（最高法院69年臺上
    1676號判例意旨參照）。次按汽車新領牌照登記書係交通部
    公路主管機關委由民間汽車製造業者依據道路交通安全規則
    第39條所規定汽車申請牌照應檢驗之項目及標準，代為檢驗
    並填載出廠汽車之長、寬、高、輪距等資料後，據以向監理
    機關請領汽車牌照，由監理機關審核後始得依法發給牌照，
    故汽車新領牌照登記書係用以代表汽車業經檢驗及審核合格
    ，並經監理機關依法發給牌照之義，性質上係屬公文書。核
    被告丙○○所為，係犯刑法第213 條公務員登載不實文書罪
    ；被告壬○○所為，則係犯刑法第216條、第211條行使偽造
    公文書罪（進口與貨物稅完（免）稅證明書、汽車新領牌照
    登記書部分）、同法第216條、第210條行使偽造私文書罪（
    出廠證明書部分）、第213 條公務員登載不實文書罪（車身
    號碼變更部分）及刑法第339條第1項詐欺取財既遂罪；被告
    甲○○所為，係犯刑法第339條第1項詐欺取財既遂罪。被告
    壬○○前開行使偽造公、私文書犯行，乃偽造公、私文書後
    ，持以行使，其偽造低度行為均為行使高度行為吸收；其偽
    造「臺中關稅局保稅課簽證文件專用章」、「行政院環境保
    護署委託工業技術研究院機械工業研究所交通工具空氣污染
    物暨噪音車型審驗管制章」、「經濟部能源委員會委託工業
    技術研究院機械工業研究所進口汽車同級車型驗訖章」、「
    中關局井速珍」、「林步雲」、「INDUSTRIE-UNDHANDELSKA
     MAER REGION STUTTGARTSTUTTGART」、「 交通部委託臺灣
    戴姆勒客萊斯勒股份有限公司全興廠辦理進口小型車申請牌
    照檢驗專用章」及「交路檢0000000檢驗員林國昌」
    之印章及蓋用印文，乃構成文書之一部，均不另論罪。次按
    共同正犯之意思聯絡，原不以數人間直接發生者為限，即有
    間接之聯絡者，亦包括在內。如甲分別邀約乙、丙犯罪，雖
    乙、丙間彼此並無直接之聯絡，亦無礙於其為共同正犯之成
    立（最高法院77年臺上字第2135號判例可參）。故本件既係
    經由綽號「阿勇」之成年男子取得前揭偽造文件資料，並經
    其向被告丙○○送件申請而取得汽車牌照，則被告丙○○所
    犯公務員登載不實文書罪與「阿勇」、被告壬○○間；被告
    壬○○前揭所犯行使偽造公文書罪、行使偽造私文書罪與「
    阿勇」間，被告壬○○前揭所犯公務員登載不實文書，與「
    阿勇」、被告丙○○間，被告壬○○前揭所犯詐欺取財罪，
    與被告甲○○、庚○○間；被告甲○○前揭所犯詐欺取財罪
    ，與被告壬○○間，分別有直接或間接之犯意聯絡、行為分
    擔，依前揭判例意旨，均為共同正犯，而就公務員登載不實
    文書之犯行，無身分之被告壬○○、共犯「阿勇」，與有身
    分之被告丙○○，應依修正前刑法第31條第1 項規定成立共
    同正犯。前揭利用不知情之刻印業者偽刻印章，及利用不知
    情之丁○○、戊○○、己○○出名辦理貸款部分，為間接正
    犯。被告丙○○先後多次公務員登載不實文書犯行，時間緊
    接，手段相若，犯罪構成要件俱屬相同，顯係基於概括之犯
    意反覆為之，應依連續犯之規定論以一罪，並加重其刑。被
    告壬○○是以單一行為同時行使前揭偽造的文書資料，核屬
    一行為觸犯數罪名，為想像競合犯，應從一重之行使偽造公
    文書罪處斷，其各個行為之目的在向銀行詐得貸款，故所犯
    行使偽造公文書、公務員登載不實文書罪及詐欺取財罪間具
    有方法、目的之牽連關係，應從一重之行使偽造公文書罪處
    斷，又先後多次行使偽造公文書之犯行，時間緊接，手段相
    若，犯罪構成要件俱屬相同，顯係基於概括之犯意反覆為之
    ，應依連續犯之規定論以一罪，並加重其刑。被告甲○○先
    後多次詐欺取財犯行，時間緊接，手段相若，犯罪構成要件
    俱屬相同，顯係基於概括之犯意反覆為之，應依連續犯之規
    定論以一罪，並加重其刑。公訴意旨認為前揭偽刻印章的部
    分，被告壬○○涉犯刑法第217條、第218條之偽造印章、偽
    造公印等罪，就偽造印章蓋用印文的部分，因為是偽造文書
    、偽造公文書的階段行為，不另論罪，而各該印章既非依印
    信條例規定所印的印信，自非公印，俱如前述，是公訴意旨
    此部分的認定，容有未合。又就被告壬○○有關共犯公務員
    登載不實文書罪部分，公訴意旨雖未論及，然此部分既經本
    院於審理時告知被告壬○○及其辯護人，使其等有辨明之機
    會，且又與其被訴之罪有裁判上一罪關係，本院自應併予審
    理，附此敘明。爰審酌被告丙○○身為公務員，本應盡忠職
    守，卻以不實資料登載於公文書，被告壬○○以行使偽造公
    、私文書方式非法領取車牌，破壞車籍之管理，及被告壬○○、甲○○利用車牌登記資料向銀行詐借貸款破壞金融秩序
    、及其等參與犯罪之程度、生活狀況、品行、智識程度、犯
    後均否認犯行等一切情狀，各判處如主文所示之刑，以示懲
    儆。又被告等行為後，中華民國96年罪犯減刑條例業已於96
    年7月16 日施行，被告丙○○、甲○○所處之刑均未逾1年6
    月，合於該條例第三條得減刑之規定，應依同條例第2條第1
    項第3 款，減其二人宣告刑各2分之1。又修正施行前刑法第
    41條第1項前段規定：「犯最重本刑為5年以下有期徒刑以下
    之刑之罪，而受6 個月以下有期徒刑或拘役之宣告，因身體
    、教育、職業、家庭之關係或其他正當事由，執行顯有困難
    者，得以1元以上3 元以下折算1日，易科罰金。」，而易科
    罰金折算標準，依修正前罰金罰鍰提高標準條例第2 條規定
    （現已刪除），就其原定數額提高為100倍折算1日，則易科
    罰金折算標準，應以銀元100元以上300元以下折算1 日，經
    折算為新臺幣後，應以新臺幣30 0元以上900元以下折算為1
    日。惟修正後刑法第41 條第1項前段則規定：「犯最重本刑
    為5年以下有期徒刑以下之刑之罪，而受6個月以下有期徒刑
    或拘役之宣告者，得以新臺幣1,0 00元、2,000元或3,000元
    折算1 日，易科罰金」。經比較修正前後之易科罰金折算標
    準，以95年7月1日修正公布施行前之規定，較有利於被告甲○○。從而，應依修正前刑法第41 條第1項前段及修正前罰
    金罰鍰提高標準條例第2 條規定，就被告甲○○部分諭知易
    科罰金之折算標準。附表3編號1之公文書，雖為被告壬○○
    供本案犯罪使用，然因為動產擔保交易動產抵押設定而已交
    付金融機構收執之事實，業據證人辛○○證述在卷（見本院
    卷(一)第183 頁反面），已非被告壬○○所有，而無從依刑法
    第38條第1項第2款之規定諭知沒收，但登記申請書上之偽造
    印文，仍應依刑法第219條之規定予以沒收；附表3編號2、3
    號所示，係被告壬○○所有供其犯本案之罪所用之物，雖未
    扣押，但不能證明滅失，應依刑法第38條第1項第2款之規定
    諭知沒收（其上偽造之印文，因前開之物本身已經沒收，故
    毋庸在此另予沒收）。如附表3編號4所示之印章，雖均未扣
    案，但不能證明已滅失，故不問屬於犯人與否，均應依刑法
    第219條之規定，諭知沒收。
五、不另為無罪之諭知：
  (一)公訴意旨認為被告甲○○就前揭偽造汽車新領牌照登記書、
    海關進口完（免）稅證明書及出廠證明等文件，與被告壬○○是共同正犯，就附表2編號4庚○○汽車貸款部分，亦與被
    告壬○○是共同正犯。
  (二)按犯罪事實應依證據認定之，無證據不得認定犯罪事實；不
    能證明被告犯罪者，應諭知無罪之判決，刑事訴訟法第154
    條第2項、第301條第1 項分別定有明文。又按事實之認定，
    應憑證據，如未能發現相當證據，或證據不足以證明，自不
    能以推測或擬制之方法，以為裁判基礎；在訴訟上用以證明
    事實之證據，須於通常一般之人均不致於有所懷疑，而得確
    信其為真實之程度者，始得據以為有罪之認定，倘其證明尚
    未達到此一程度，而有合理之懷疑性存在，致使無從為有罪
    之確信時，即應為無罪之判決，最高法院分別著有40年臺上
    字第86號、76年臺上字第4986號判例可資參照。又按刑法第
    339 條第1項詐欺取財罪之成立，以意圖為自己或第3人不法
    所有，以詐術使人將本人或第3 人之物交付為要件，所謂以
    詐術使人交付，必須被詐欺人因其詐術而陷於錯誤，若其所
    用方法不能認為詐術，亦不致使人陷於錯誤，即不構成該罪
    最高法院亦著有46年臺上字第260號判例可資參照。
  (三)經查：
    1.關於辦理汽車貸款所需之文件，借款人方面如以公司名義
      申請要提供公司營業執照及登記證、公司與銀行往來的存
      、借款相關資料、如果以個人名義來申請的話，就要準備
      身分證影本、銀行的存款資料、如有不動產就提供不動產
      資料。車子的部分如果是新車且是進口車要買賣契約書、
      出廠及完稅證明，此部分是由車行來提供影本，但是如果
      是經銷商就只要買賣契約書。汽車新領牌照登記書是過戶
      完之後，再由車行提供正本給銀行，銀行根據牌照登記書
      的正本到監理處去辦理設定，設定完之後正本留在銀行，
      此情業經證人辛○○於本院審理中證述在卷（見本院卷(一)
      第183頁反面）。足見在辦理附表2編號1號、2、3、5號所
      示車輛申請貸款時，交付證人辛○○上開汽車新領牌照登
      記書、進口與貨物稅完（免）稅證明書及出廠證明書之人
      並非被告甲○○甚明；且證人辛○○係汽車貸款之承辦人
      員，尚無法發覺上開文書均係偽造，以被告甲○○當時從
      事為餐具清洗業務觀之，自難認被告甲○○明知或可得而
      知上開文書均係偽造。又本件既無積極證據可以證明被告
      甲○○對於被告壬○○謀劃偽造不實車籍資料乙情事前有
      所認識，且就此積極參與行為分擔，自難遽令被告甲○○
      就此與被告壬○○同負共犯之責。
    2.又如附表2編號4號之汽車貸款，係庚○○資金週轉所需而
      要被告壬○○申辦，俱如前述，且被告甲○○與證人庚○○素不相識，顯見被告甲○○就此部分並未參與，自難令
      其就此同負共犯之責。
    3.綜上所述，公訴人所舉之證據與所指出之證明方法，未足
      使本院確信被告甲○○就此有何共犯之情，此外，亦查無
      其他積極證據足證被告甲○○有何公訴人所指此部分犯行
      ，揆諸前開說明，本應就此部分為無罪之諭知，惟公訴人
      認此部分犯行與前開論罪科刑部分間，有裁判上一罪關係
      ，爰不另為無罪諭知。
據上論斷，應依刑事訴訟法第299條第1項前段，刑法第2條第1項
前段、第216條、第211條、第210條、第213條、第339條1項、第
55條（想像競合犯部分）、第219條、第38條第1 項第2款，修正
前刑法第28條、第31條第1 項前段、第55條（牽連犯部分）、第
56條、第41條第1項前段，刑法施行法第1 條之1，修正前罰金罰
鍰提高標準條例第2 條，現行法規所定貨幣單位折算新臺幣條例
第2條，中華民國96年罪犯減刑條例第2條第1項第3 款、第7條、
第9條，判決如主文。
本案經檢察官徐則賢到庭執行職務。
中    華    民    國    98    年    10    月    30    日
            刑事第十三庭  審判長法  官  許泰誠
                                法  官  李貞瑩
                                法  官  陳君鳳
以上正本證明與原本無異。
如不服本判決應於收受送達後10日內向本院提出上訴書狀，並應
敘述具體理由；其未敘述上訴理由者，應於上訴期間屆滿後20日
內向本院補提理由書（均須按他造當事人之人數附繕）「切勿逕
送上級法院」。
                                書記官  楊湘雯
中    華    民    國    98    年    11    月    2     日
附錄本案所犯法條全文
刑法第210條
偽造、變造私文書，足以生損害於公眾或他人者，處5 年以下有
期徒刑。
刑法第211條
偽造、變造公文書，足以生損害於公眾或他人者，處1年以上7年
以下有期徒刑。
刑法第216條
行使第210條至第215條之文書者，依偽造、變造文書或登載不實
事項或使登載不實事項之規定處斷。
刑法第213條
公務員明知為不實之事項，而登載於職務上所掌之公文書，足以
生損害於公眾或他人者，處1年以上7年以下有期徒刑。
刑法第339條
意圖為自己或第三人不法之所有，以詐術使人將本人或第三人之
物交付者，處5年以下有期徒刑、拘役或科或併科1千元以下罰金
。
以前項方法得財產上不法之利益或使第三人得之者，亦同。
前2項之未遂犯罰之。
附表1
   ┌──┬───┬────┬─────────┬─────────┬────┬───┬────────┐
   │編號│ 車主 │車牌號碼│申領牌照之車身號碼│進入系統之車身號碼│違法情況│ 備註 │請領日期        │
   ├──┼───┼────┼─────────┼─────────┼────┼───┼────────┤
   │ 1  │寶麗潔│1285-EG │WDB0000000A416801 │WDB0000000A446757 │配屬引擎│無    │94年1月6日      │
   │    │公司  │        │                  │                  │號碼錯誤│      │                │
   ├──┼───┼────┼─────────┼─────────┼────┼───┼────────┤
   │ 2  │寶麗潔│7955-ED │WDB0000000A173127 │WDB0000000A447015 │車身號碼│無    │94年1月10日     │
   │    │公司  │        │                  │                  │不存在  │      │                │
   ├──┼───┼────┼─────────┼─────────┼────┼───┼────────┤
   │ 3  │己○○│5967-ED │WDB0000000A382443 │WDB0000000A446919 │配屬引擎│贓車  │94年2月24日     │
   │    │      │        │                  │                  │號碼錯誤│      │                │
   ├──┼───┼────┼─────────┼─────────┼────┼───┼────────┤
   │ 4  │庚○○│7236-EH │WDB0000000A031239 │WDB0000000A774639 │車身號碼│無    │94年4月6日      │
   │    │      │        │                  │                  │不存在  │      │                │
   ├──┼───┼────┼─────────┼─────────┼────┼───┼────────┤
   │ 5  │戊○○│1258-EH │WDB0000000A111023 │WDB0000000A745872 │車身號碼│無    │94年4月28日     │
   │    │      │        │                  │                  │不存在  │      │                │
   └──┴───┴────┴─────────┴─────────┴────┴───┴────────┘
附表2
   ┌──┬───┬────┬─────────┬─────────┬────┬─────────┐
   │編號│ 車主 │車牌號碼│貸    款  對    象│   核撥貸款帳戶   │核撥金額│核撥日期          │
   │    │      │        │                  │                  │（新臺幣│                  │
   │    │      │        │                  │                  │）      │                  │
   ├──┼───┼────┼─────────┼─────────┼────┼─────────┤
   │ 1  │寶麗潔│1285-EG │誠泰銀行林森北路分│寶麗潔公司花蓮企銀│300萬元 │94年1月18日       │
   │    │公司  │        │行                │雙和分行000000000 │        │                  │
   │    │      │        │                  │號帳戶            │        │                  │
   ├──┼───┼────┼─────────┼─────────┼────┼─────────┤
   │ 2  │寶麗潔│7955-ED │臺灣人壽公司      │寶麗潔公司華泰銀行│250萬元 │94年1月13日       │
   │    │公司  │        │                  │中和分行0000000000│        │                  │
   │    │      │        │                  │002090號帳戶      │        │                  │
   ├──┼───┼────┼─────────┼─────────┼────┼─────────┤
   │ 3  │己○○│5967-ED │誠泰銀行林森北路分│邦尼喜公司新竹國際│300萬元 │94年2月25日       │
   │    │      │        │行                │商業銀行新坡分行  │        │                  │
   ├──┼───┼────┼─────────┼─────────┼────┼─────────┤
   │ 4  │庚○○│7236-EH │同上              │庚○○誠泰銀行林森│270萬元 │ 94年4月29日      │
   │    │      │        │                  │北路分行0000000000│        │                  │
   │    │      │        │                  │帳戶              │        │                  │
   ├──┼───┼────┼─────────┼─────────┼────┼─────────┤
   │ 5  │戊○○│1258-EH │同上              │萬泰銀行風城分行  │300萬元 │94年4月7日        │
   └──┴───┴────┴─────────┴─────────┴────┴─────────┘
附表3
   ┌──┬───────────┬───────────┬──────────┐
   │編號│名                 稱 │沒    收  之  對   象 │備                註│
   ├──┼───────────┼───────────┼──────────┤
   │1   │汽車新領牌照登記書5紙 │「交通部委託臺灣戴姆勒│                    │
   │    │                      │克萊斯勒股份有限公司全│                    │
   │    │                      │興廠辦理進口小型車申請│                    │
   │    │                      │牌照檢驗專用章」、「交│                    │
   │    │                      │路檢0000000檢驗│                    │
   │    │                      │員林國昌」印文各5枚   │                    │
   ├──┼───────────┼───────────┼──────────┤
   │2   │出廠證明書5紙         │出廠證明書5紙         │內含有「INDUSTRIE-UN│
   │    │                      │                      │DHANDELSKAMAER REGIO│
   │    │                      │                      │N STUTTGART STUTTGAR│
   │    │                      │                      │T」印文5枚          │
   ├──┼───────────┼───────────┼──────────┤
   │3   │進口與貨物稅完（免）稅│進口與貨物稅完（免）稅│內含有「林步雲」、「│
   │    │證明書（車輛用）5紙   │證明書（車輛用）5紙   │中關局井速珍」、「臺│
   │    │                      │                      │中關稅局保稅課簽證文│
   │    │                      │                      │件專用章」、「行政院│
   │    │                      │                      │環境保護署委託工業技│
   │    │                      │                      │術研究院機械工業研究│
   │    │                      │                      │所交通工具空氣污染物│
   │    │                      │                      │暨噪音車型審驗管制章│
   │    │                      │                      │」、「經濟部能源委員│
   │    │                      │                      │會委託工業技術研究院│
   │    │                      │                      │機械工業研究所進口汽│
   │    │                      │                      │車同級車型驗訖章」各│
   │    │                      │                      │5枚                 │
   ├──┼───────────┼───────────┼──────────┤
   │4   │「臺中關稅局保稅課簽證│「臺中關稅局保稅課簽證│                    │
   │    │文件專用章」、「行政院│文件專用章」、「行政院│                    │
   │    │環境保護署委託工業技術│環境保護署委託工業技術│                    │
   │    │研究院機械工業研究所交│研究院機械工業研究所交│                    │
   │    │通工具空氣污染物暨噪音│通工具空氣污染物暨噪音│                    │
   │    │車型審驗管制章」、「經│車型審驗管制章」、「經│                    │
   │    │濟部能源委員會委託工業│濟部能源委員會委託工業│                    │
   │    │技術研究院機械工業研究│技術研究院機械工業研究│                    │
   │    │所進口汽車同級車型驗訖│所進口汽車同級車型驗訖│                    │
   │    │章」、「中關局井速珍」│章」、「中關局井速珍」│                    │
   │    │、「林步雲」、「INDUST│、「林步雲」、「INDUST│                    │
   │    │RIE-UNDHANDELSKAMAER  │RIE-UNDHANDELSKAMAER  │                    │
   │    │REGION STUTTGARTSTUTT │REGION STUTTGARTSTUTT │                    │
   │    │GART」、「交通部委託臺│GART」、「交通部委託臺│                    │
   │    │灣戴姆勒客萊斯勒股份有│灣戴姆勒客萊斯勒股份有│                    │
   │    │限公司全興廠辦理進口小│限公司全興廠辦理進口小│                    │
   │    │型車申請牌照檢驗專用章│型車申請牌照檢驗專用章│                    │
   │    │」及「交路檢一０００八│」及「交路檢一０００八│                    │
   │    │六二檢驗員林國昌」印章│六二檢驗員林國昌」印章│                    │
   │    │各1枚                 │各1枚                 │                    │
   │    │                      │                      │                    │
   └──┴───────────┴───────────┴──────────┘


司法院資訊處製作；財團法人民間司法改革基金會備份。
